【裁判字號】    97,易,1018
【裁判日期】    970729
【裁判案由】    詐欺
【裁判全文】
臺灣臺南地方法院刑事判決              97年度易字第1018號
公  訴  人  臺灣臺南地方法院檢察署檢察官
被      告  丙○○
上列被告因詐欺案件，經檢察官提起公訴（97年度偵字第7320號
）及移送併辦（97年度偵字第2600號），本院判決如下：
    主  文
丙○○幫助共同意圖為自己不法之所有，以詐術使人將本人之物
交付未遂，處拘役伍拾日，如易科罰金，以新臺幣壹仟元折算壹
日。
    事  實
一、丙○○預見將金融帳戶交付不詳人士使用，極有可能幫助他
    人從事詐欺之用，竟仍不違背其本意，而基於幫助他人詐欺
    之不確定故意，於民國96年6月間，在不詳地點，將其申辦
    之中國信託商業銀行永康分行帳戶（帳號：000000000000號
    ）之存摺、提款卡、密碼及印章，寄予真實姓名年籍不詳之
    成年男子，而容任他人利用上開帳戶遂行詐騙財物之犯行。
    嗣該成年男子及其所屬詐欺集團成員於取得上開帳戶後，即
    共同基於意圖為自己不法所有之犯意聯絡，於96年6月間致
    電乙○○，佯稱其中獎云云，致乙○○陷於錯誤，而依其指
    示於同年7月12日匯款新台幣（下同）104130元至上開帳戶
    ，嗣乙○○發覺受騙，緊急凍結上開匯款，致該筆匯款未匯
    出而未受有財產上之損害。案經乙○○報警循線始查獲上情
    。
二、案經法務部調查局台北縣調查站報告台灣板橋地方法院檢察
    署呈請台灣高等法院檢察署檢察長令轉台灣嘉義地方法院檢
    察署，台灣嘉義地方法院檢察署復呈請台灣高等法院台南分
    院檢察署檢察長令轉台灣台南地方法院檢察署檢察官偵查後
    起訴，及彰化縣警察局員林分局報告台灣彰化地方法院檢察
    署呈請台灣高等法院檢察署檢察長令轉台灣台南地方法院檢
    察署檢察官偵查後移送併辦。
    理  由
一、訊據被告丙○○固不否認有於上開時間將其所申請之上開中
    國信託銀行帳戶之存摺、金融卡（含密碼）及印章等物寄予
    姓名年籍不詳之成年男子，惟矢口否認有何幫助詐欺之犯行
    ，辯稱：其於96年6月底，在網路上看到有人說可以辦理貸
    款，其才將上開帳戶之存摺、提款卡（含密碼）及印章等物
    交付予該姓名年籍不詳之成年男子云云。經查：
  (一)被害人乙○○將104130元匯入被告丙○○所有之上開中國信
    託銀行帳戶內，嗣被害人乙○○緊急凍結上開匯款，致該筆
    匯款未匯出等情，業據被害人乙○○於警詢時指述甚詳，且
    有郵政跨行匯款申請書一紙、郵政退還匯款申請書一紙、被
    告丙○○於中國信託銀行之開戶資料、往來明細查詢單各一
    份可卷可稽，足認本案之詐騙集團成員確係以被告丙○○所
    提供之上開中國信託銀行帳戶之存摺，作為遂行詐騙被害人
    乙○○金錢之工具，要足認定。
  (二)按各類形式之詐欺（舉凡誑稱中獎繳交保證金、退稅、核對
    信用卡刷卡記錄、媒介賣淫、親人被綁架、虛設網路拍賣網
    站等等不一而足）利用行動電話、市內電話或電腦網路，且
    收購人頭帳戶作為詐欺工具以利行騙之事例，無日無時在平
    面、電子媒體經常報導，且警察、金融、稅務單位亦在各公
    共場所張貼防騙文宣，已為社會大眾所共知，另參以一般人
    皆可以自己名義在任何銀行設立帳戶，作為提、存款之用，
    實無需向不特定人收取帳戶，被告率予交付其帳戶，故其對
    於取得其帳戶者利用其帳戶供犯罪所用，應有認識。況且，
    金融存款帳戶，攸關存戶個人財產權益之保障，專屬性甚高
    ，衡諸常理，若非與本人有密切關係，不可能提供個人帳戶
    供他人使用，又坊間報章雜誌及其他新聞媒體，對於犯罪集
    團為掩飾詐欺取財犯行，經常利用他人存款帳戶作為匯款帳
    戶，以規避執法人員之查緝，並掩飾、確保因自己犯罪所得
    之財物，已多所報導及再三披露，則依一般人之社會生活經
    驗，苟見他人不自己申請開立帳戶而蒐集不特定人之帳戶使
    用，衡情應可預見收集之帳戶乃係被利用為與財產有關之犯
    罪工具，是被告丙○○對此當無不知之理，被告丙○○竟仍
    提供其所有之上開中國信託銀行帳戶之存摺、提款卡（含密
    碼）及印章等物供該不詳人士使用，縱無具體事證顯示被告
    丙○○確有參與向被害人詐欺取財或不法取得被害人匯款等
    犯行，然就該不詳人士嗣後將其提供之帳戶供作詐欺取財之
    用，顯不違反其本意，則被告丙○○有幫助他人詐欺取財之
    不確定故意，甚為顯明。
  (三)此外，衡諸社會常情，辦理貸款之金融機構或理財公司，除
    要求貸款人提供相關身份證明文件及財力證明外，並無要求
    貸款人亦應提供存摺及提款卡（含密碼）及印章作為審核之
    依據，況依被告丙○○所辯，其係因辦理貸款始將存摺、提
    款卡（含密碼）及印章等物交付他人，苟被告前開所辯屬實
    ，其將存摺與提款卡（含密碼）及印章一起交予他人，豈不
    讓該持有存摺、提款卡（含密碼）及印章之第三人得以輕易
    提領其所申辦之貸款。況被告丙○○與交付前開帳戶存摺、
    提款卡之人素不相識，竟將存摺、提款卡（含密碼）及印章
    等相關資料交付，顯與常理不符，難資憑信。故被告丙○○
    既有交付帳戶存摺、提款卡（含密碼）及印章等物予他人，
    幫助他人作為詐欺取財之匯款使用，使其更易於遂行詐欺取
    財之犯行，是縱無證據證明被告趙靖媗明知該人之犯罪態樣
    係以該帳戶供詐欺取財之用，惟其顯具使人以其金融帳戶實
    施詐欺取財亦不違背其本意之幫助意思至明。
  (四)綜上各情相互勾稽，被告丙○○提供帳戶予他人使用，既可
    預見該正犯係為掩飾或隱匿因詐欺行為所得財物之用，且被
    害人乙○○確因受詐欺而陷於錯誤始匯款至被告上開中國信
    託銀行帳戶，已如前述，是被告顯有幫助姓名、年籍不詳之
    人詐欺取財之行為及不確定故意存在，至為灼然。被告所辯
    ，既與事實不符，難資採信，本案事證明確，其幫助詐欺取
    財之犯行，洵堪認定。
二、被告丙○○所幫助之正犯即該詐欺集團成員，利用被告所提
    供之中國信託帳戶詐騙被害人乙○○之金錢而未遂，係犯刑
    法第339條第3項、第1項之詐欺取財未遂罪。該詐欺集團成
    員間，有犯意之聯絡及行為之分擔，均應論以共同正犯。而
    被告係以一個幫助詐欺集團之成員犯詐欺罪之意思而參與，
    而為一個提供其帳戶之存摺、提款卡（含密碼）及印章等物
    之行為，所為係詐欺犯罪構成要件以外之行為，核被告所為
    ，係犯刑法第30條第1項前段、第339條第3項、第1項詐欺取
    財未遂罪之幫助犯。被告所犯係詐欺罪之幫助犯，爰依刑法
    第30條第2項，按正犯之刑減輕。又被告係未遂犯，應依刑
    法第25條第2項之規定，按既遂犯之刑減輕之，並依刑法第
    70條之規定遞減之，臺灣台南地方法院檢察署檢察官併辦意
    旨書漏引刑法第339條第3項之未遂規定，併此敘明。爰審酌
    被告犯罪之動機、目的、手段、所生危害、犯罪後之態度等
    一切情狀，量處如主文所示之刑，並諭知如易科罰金之折算
    標準，以資懲儆。
據上論斷，應依刑事訴訟法第299條第1項前段，刑法第28條、第
25條第2項、第339條第3項、第1項、第30條第1項前段、第2項、
第70條、第41條第1項前段，刑法施行法第1條之1，判決如主文
。
本案經檢察官甲○○到庭執行職務。
中    華    民    國    97    年    7    月    29    日
                刑事第二庭  審判長 法  官  蘇義洲
                                   法  官  洪士傑
                                   法  官  徐文瑞
以上正本證明與原本無異。
如不服本判決，應於本判決送達後10日內，向本院提出上訴書狀
，並應敘述具體理由。如未敘述上訴理由者，應於上訴期間屆滿
後20日內向本院補提理由書狀（均須按他造當事人之人數附繕本
）「切勿逕送上級法院」。
                                   書記官  張宜柔
中    華    民    國    97    年    7    月    29    日
附錄本案論罪科刑法條：
中華民國刑法第339條
意圖為自己或第三人不法之所有，以詐術使人將本人或第三人之
物交付者，處5年以下有期徒刑、拘役或科或併科1千元以下罰金
。
以前項方法得財產上不法之利益或使第三人得之者，亦同。
前二項之未遂犯罰之。


司法院資訊處製作；財團法人民間司法改革基金會備份。
